臺灣臺北地方法院刑事裁定　　　　　　　　　　　　　九十年度聲更(一)字第七號
　　聲　請　人
　　即　自訴人　甲○○
右列聲請人因本院九十年度自更(一)字第二二號誣告案件，聲請法官迴避，本院裁定如
左：
    主  文
聲請駁回。
    理  由
一、聲請意旨略以：聲請人即自訴人甲○○因其對本院九十年度自更(一)字第二二號誣
    告案件之承審法官乙○○申告妨害自由及公然侮辱罪嫌（臺灣臺北地方法院檢察
    署九十年度他字第三二二一號妨害自由案件及本院九十年度自字第六五一號妨害
    自由等案件）而聲請法官迴避等語。
二、按法官於該管案件有下列情形之一者，應自行迴避，不得執行職務：(一)法官為被
    害人者。(二)法官現為或曾為被告或被害人之配偶、八親等內之血親、五親等內之
    姻親或家長、家屬者。(三)法官與被告或被害人訂有婚約者。(四)法官現為或曾為被
    告或被害人之法定代理人者。(五)法官曾為被告之代理人、辯護人、輔佐人或曾為
    自訴人、附帶民事訴訟當事人之代理人、輔佐人者。(六)法官曾為告訴人、告發人
    、證人或鑑定人者。(七)法官曾執行檢察官或司法警察官之職務者。(八)法官曾參與
    前審之裁判者；又當事人遇有下列情形之一者，得聲請法官迴避：(一)法官有前條
    情形而不自行迴避者。(二)法官有前條以外情形，足認其執行職務有偏頗之虞者，
    刑事訴訟法第十七條、第十八條分別定有明文，是以當事人聲請法官迴避，以有
    刑事訴訟法第十八條第一款、第二款所列情形之一者為限。次按當事人依刑事訴
    訟法第十八條第二款規定聲請法官迴避，以有具體事實足認其執行職務有偏頗之
    情形為限，若僅對於法官之指揮訴訟，或其訊問方法有所不滿，不能指為有偏頗
    之虞（最高法院十八年抗字第一四九號判例意旨參照）。又刑事訴訟法第十八條
    第二款所謂足認法官執行職務有偏頗之虞，係指法官於訴訟之結果有利害關係或
    與當事人有親交嫌怨等客觀事實，足以使人疑其將為不公平之審判者而言（最高
    法院七十年臺抗字第一七四號判例意旨參照）；再者，該條款所謂足認法官執行
    職務有偏頗之虞者，係指以一般通常之人所具有之合理觀點，對於該承辦法官能
    否為公平之裁判，均足產生懷疑；且此種懷疑之發生，存有其完全客觀之原因，
    而非僅出諸當事人自己主觀之判斷者，始足當之。至於訴訟上之指揮乃專屬於法
    院之職權，當事人之主張、聲請，在無礙於事實之確認以及法的解釋適用之範圍
    下，法院固得斟酌其請求以為訴訟之進行，但仍不得以此對當事人之有利與否，
    作為其將有不公平裁判之依據，更不得以此訴訟之進行與否而謂有偏頗之虞聲請
    法官迴避（最高法院七十九年臺抗字第三一八號判例意旨可資參照）。
三、經查：
  (一)聲請人即自訴人甲○○自訴被告吳佩珊誣告案件，係於民國九十年六月十九日分
    由本院乙○○法官審理，聲請人嗣先後於同年八月三日及十六日向臺灣臺北地方
    法院檢察署對乙○○法官提出妨害自由及公然侮辱罪嫌之告訴（即臺灣臺北地方
    法院檢察署九十年度他字第三二二一號妨害自由案件），復於同年月二十七日復
    就同一被告之同一犯罪事實向本院提出妨害自由及公然侮辱罪嫌之自訴（即本院
    九十年度自字第六五一號妨害自由等案件），此經本院調取上開案卷核閱無誤，
    並有上開案卷影本三冊存卷足佐。
  (二)次查，乙○○法官為聲請人前開誣告案件之承審法官，經核無刑事訴訟法第十七
    條各款所定應自行迴避之情形，是並無刑事訴訟法第十八條第一款規定應自行迴
    避而不自行迴避之情形。又聲請人對被告吳佩珊提起誣告之自訴案件，並無涉及
    乙○○法官個人私怨，且經核聲請人先後向臺灣臺北地方法院檢察署及本院對乙
    ○○法官提出妨害自由及公然侮辱罪嫌之指訴，均係基於其對乙○○法官於另案
    即本院九十年自字九三號洪炳賢傷害案件於九十年二月十五日及同年八月三日審
    理時乙○○法官所為訴訟上指揮有所不滿，然訴訟上之指揮乃專屬於法院之職權
    ，當事人之主張、聲請，在無礙於事實之確認以及法的解釋適用之範圍下，法院
    固得斟酌其請求以為訴訟之進行，但仍不得以此對當事人之有利與否，作為其將
    有不公平裁判之依據，更不得以此訴訟之進行與否而謂有偏頗之虞聲請法官迴避
    ，俱如前述，亦不能執此遽認聲請人及乙○○法官間即存有故舊恩怨。況聲請人
    並未提出任何乙○○法官於審理本院九十年度自更(一)字第二二號誣告案件有何偏
    頗情形之具體事實，在客觀上並不足使人疑其將為不公平之裁判。此外，復查無
    其他積極證據足認承審法官乙○○就前開誣告案件有何利害關係或與當事人有何
    故舊恩怨關係等客觀上足認有偏頗之虞等情事，揆諸首揭判例意旨及說明，聲請
    人聲請法官迴避，不能准許，應予駁回。
據上論斷，應依刑事訴訟法第二十一條第一項，裁定如主文。
中    華    民    國      九十一      年      五      月    二十七      日
                                      臺灣臺北地方法院刑事第八庭
                                        審判長法  官  朱瑞娟
                                              法  官  胡宏文
                                              法  官  張筱琪
右正本證明與原本無異。
如不服本裁定，應於裁定送達後五日內向本院提出抗告狀。
                                              書記官  吳一凡
中    華    民    國      九十一      年      五      月    二十八      日
